【裁判字號】    99,簡上,852
【裁判日期】    991027
【裁判案由】    詐欺
【裁判全文】
臺灣板橋地方法院刑事判決             99年度簡上字第852號
公  訴  人  臺灣板橋地方法院檢察署檢察官
上  訴  人
即  被  告  乙○○
上列上訴人即被告因詐欺案件，不服本院99年度簡字第4506號中
華民國99年5 月25日第一審判決（聲請簡易判決處刑案號：99年
度偵字第11517 號），提起上訴，本院管轄之第二審合議庭判決
如下：
    主  文
上訴駁回。
    事實及理由
一、本案經本院審理結果，認第一審以上訴人即被告乙○○罪證
    明確，適用刑事訴訟法第449 條第1 項前段、第3 項、第45
    4 條第2 項，刑法第30條第1 項前段、第2 項、第339 條第
    1 項、第41條第1 項前段，刑法施行法第1 條之1 第1 項、
    第2 項前段等規定，並審酌被告提供帳戶予詐欺集團作為犯
    罪使用，增加被害人尋求救濟之困難，並使犯罪之訴追趨於
    複雜，影響社會正常交易安全甚鉅，又衡酌本件被害人受詐
    騙金額、被告犯罪之動機、目的、手段、生活狀況，暨其並
    無前案紀錄，素行尚佳等一切情狀，量處拘役30日，如易科
    罰金，以新臺幣（下同）1,000 元折算1 日，其認事用法均
    無違誤，量刑亦屬妥適，應予維持，並引用第一審刑事簡易
    判決記載之事實、證據及理由，且補充將聲請簡易判決處刑
    書犯罪事實欄一第5 行所載「於不詳時、地交付與詐欺集團
    成員」更正補充為「於民國99年2 月底至3 月14日期間之某
    日，在不詳地點，交付予真實姓名年籍資料不詳之詐欺集團
    成員之成年人」（如附件）。
二、被告上訴意旨略以：伊於3 月中旬，富邦金融卡、郵局金融
    卡、板信存摺及金融卡一起遺失，因為富邦金融卡較常使用
    ，要提款時發現遺失，而與銀行聯繫掛失，過沒幾天接獲銀
    行通知成為警示帳戶，伊於3 月23日至板橋大觀派出所報案
    ，查無資料，3 月24日至板橋分局報案作筆錄，伊於4 月29
    日出庭應訊時已告知檢察官伊於搬家時遺失，現租屋處也常
    掉物件及錢，富邦金融卡、郵局金融卡使用時間超過3 年，
    被害人是被網路詐騙，但伊不太會使用電腦及上網，且伊每
    張金融卡上都貼有伊姓名貼紙，貼紙上有伊電話號碼，號碼
    後面6 位數字即是提款密碼，伊並未協助詐騙集團當人頭戶
    ，事件發生後立即去警察局報案，伊也是受害者云云。經查
    ：
(一)、被告將其所申辦開立之郵局帳號000-00000000000001帳戶（
    下稱系爭帳戶）之提款卡及密碼，於民國99年2 月底某日至
    3 月14日期間之某日，在不詳地點，交付予真實姓名年籍資
    料不詳之詐欺集團成員之成年人，嗣該詐欺集團成員於同年
    3 月16日晚上8 時13分許，撥打電話予被害人甲○○佯稱其
    為奇摩購物商城之客服人員，因作業疏失需甲○○操作提款
    機以取消分期付款交易云云，致被害人陷於錯誤，於同年 3
    月17日依指示轉帳11,970元至系爭帳戶內，並旋即遭提領一
    空之事實，業據被告坦認系爭帳戶係由伊所申辦開立之事實
    ，並有被害人甲○○於警詢時指訴明確，且有系爭帳戶之開
    戶資料暨交易資料、內政部警政署反詐騙諮詢專線紀錄表、
    交易明細查詢結果各1 在卷可佐，足認系爭帳戶確由犯罪集
    團使用，供作詐騙被害人將金錢匯入之用無訛。
(二)、又按一般社會常情，欲使用提款卡領取款項者，須於金融機
    構所設置之自動櫃員機上依指令操作，並輸入正確之密碼，
    方可順利領得款項，若非帳戶所有人同意、授權而告知提款
    卡密碼等情況，單純持有提款卡之人，欲隨機輸入號碼而領
    取款項之機會，以現今提款卡密碼之設計，不法之人任意輸
    入號碼而與正確之密碼相符者，機率微乎其微；且稍有社會
    歷練、經驗之人，均知提款卡應與其存摺、印鑑章、密碼分
    別保存，或將密碼牢記於心，而不任意在任何物體上標示或
    載明密碼，以免徒增款項遭人盜領之風險；再參以近年來詐
    騙集團橫行，政府對詐騙集團慣用他人帳戶從事詐欺之宣導
    不遺餘力，是一般人均有妥為分開保管提款卡及密碼，以防
    止他人任意使用之認識。則被告先於偵訊時供稱：伊在金融
    卡上貼1 張紙條，寫有密碼，密碼為939168云云（詳見偵查
    卷第20頁），卻於上訴理由狀供稱：金融卡上貼有伊姓名貼
    紙，貼紙上有伊電話號碼，號碼後面6 位數字即是提款卡密
    碼云云（詳見本院卷第5 頁），然被告所使用之電話號碼，
    依其於警詢時及上訴理由狀所記載者均係「（02）0000-000
    0 、0000000000」（詳見偵查卷第4 頁、本院卷第4 頁），
    核與被告前開所述密碼之設定情狀有異，又況苟被告以其所
    使用之電話號碼作為金融卡密碼之設定者，何需另在金融卡
    上貼有記載電話號碼或是密碼之紙條？是以，被告執前開辯
    解，核與常情不符，顯屬事後推諉卸責之詞，不足採信。足
    認被告係將系爭帳戶之提款卡及密碼交予他人使用屬實。
(三)、復按一般於金融機構或郵局開設存款帳戶暨請領存摺及提款
    卡，係針對個人身分之社會信用而予以資金流通之經濟活動
    ，具有強烈之屬人性格，而金融帳戶為個人理財之工具，申
    請開設並無任何特殊之限制，一般民眾皆得以存入最低開戶
    金額之方式在不同金融機構申請數個存款帳戶使用，乃眾所
    週知之事實，亦為被告所應知，是依一般人之社會經驗，若
    遇他人不自行向金融機構申請存款帳戶，反向他人蒐集金融
    帳戶使用，乃甚為怪異之事，衡情，提供帳戶者對於該等帳
    戶是否係供合法使用，絕無不起疑心之理。又以今日社會，
    利用人頭帳戶供作詐欺取財犯罪工具，迭有所聞，亦經傳播
    媒體廣為報導，被告係專科畢業，擔任看護工作，具有一定
    之社會歷練及智識，對此應無不知之理，竟仍將重要且專屬
    個人之提款卡及密碼交予該名不詳人士使用，其有幫助他人
    犯詐欺取財罪之不確定犯罪故意甚明。
(四)、綜上所述，被告交付系爭帳戶之提款卡及密碼予詐欺集團供
    作詐騙被害人匯款之人頭帳戶使用無訛。本件事證已臻明確
    ，被告犯行洵堪認定，應予依法論科。從而，本件原審判決
    認事用法，核無不合，原審判決量刑亦屬妥適。被告仍執上
    詞提起上訴，顯無理由，自應予駁回。
三、被告於審判期日經合法傳喚，無正當理由不到庭，爰依刑事
    訴訟法第371 條規定，不待其陳述，逕由檢察官以一造辯論
    而為判決。
據上論斷，應依刑事訴訟法第455 條之1 第1 項、第3 項、第36
8 條、第371 條、第373 條，判決如主文。
本案經檢察官洪國朝到庭執行職務。
中    華    民    國    99    年    10    月    27    日
                  刑事第十三庭  審判長法  官  林淑婷
                                      法  官  陳昭筠
                                      法  官  饒金鳳
以上正本證明與原本無異。
本件不得上訴。
                                      書記官  許雅琪
中    華    民    國    99    年    10    月    28    日

司法院資訊處製作；財團法人民間司法改革基金會備份。
